臺灣臺南地方法院刑事判決　　　　　　　　　　　　　　九十年度自字第二七號
　　自　訴　人　甲○○
　　即反訴被告
　　被　　　告　乙○○
　　即反訴人
右列被告因誣告案件，經自訴人提起自訴，及被告提起誣告反訴，本院判決如左：
    主  文
乙○○、甲○○均無罪。
    理  由
壹、自訴部分
一、自訴意旨略以：緣自訴人告發案外人林文英偽證案件經台灣高等法院台南分院於
    民國九十年三月七日經台灣高等法院台南分院判處案外人林文英有期徒刑八月（
    以下簡稱另案），詎被告乙○○於九十年四月三日台灣高等法院台南分院審理八
    十八年度上更一字第一五八號林文英偽造文書案件時（以下簡稱系爭案件），竟
    當庭藉端公然任意誣指自訴人賄賂另案林文英被訴偽造案件之承審法官顏基典（
    即系爭案件之陪席法官）新台幣二百萬元，致顏基典法官於另案判處案外人林文
    英有期徒刑八月。被告乙○○意圖散布於眾，而當庭指摘自訴人行賄顏基典法官
    ，足以毀損自訴人之名譽，因認被告乙○○涉犯刑法第三百十條第一項之誹謗罪
    云云。
二、按犯罪事實應依證據認定之，無證據不得推定其犯罪事實。又不能證明被告犯罪
    者，應諭知被告無罪之判決。刑事訴訟法第一百五十四條、第三百零一條定有明
    文。又認定不利於被告之事實，須依積極證據，苟積極證據不足為不利於被告事
    實之認定時，即應為有利於被告之認定，更不必有何有利之證據，最高法院三十
    年上字第八一六號著有判例可資參照。另按刑法第三百十條之誹謗罪係以指摘或
    傳述足以毀損他人名譽之事，為其犯罪構成要件，若無從知悉行為人所指為何人
    ，即無足以毀損他人名譽可言。是以該罪之行為人必須針對特定人或可得推知之
    人為之，方足構成（司法院三十七年院解字第三八０六號解釋參照）。且誹謗罪
    之目的在保護他人名譽，若一般人無從得知行為人所指之人，該他人名譽即無受
    毀損之危險，是以所謂行為人所針對之特定人或可得推知之人，應就誹謗內容客
    觀地予以觀察，必須一般人藉誹謗內容即得以知悉被誹謗之對象，方足當之，不
    能以行為人主觀上之認知，作為判斷之標準。
三、本件自訴人甲○○認被告乙○○涉犯右揭誣告罪嫌，無非以被告乙○○於系爭案
    件審理中，當庭指摘顏基典法官收賄，因伊係另案之告發人，由被告乙○○之上
    開言論即可推知被告乙○○係指伊於另案審理時行賄顏基典法官，足以毀損自訴
    人之名譽為其論據。惟訊據被告乙○○堅決否認有何誹謗自訴人之犯行，辯稱：
    伊並未於系爭案件九十年四月三日開庭時指訴自訴人行賄顏基典法官等語。經查
    ：經本院勘驗系爭案件九十年四月三日之庭訊錄音帶，被告乙○○多次提及：「
    有正無正（台語），你（顏基典）心理應該瞭解，你要給我們壹個機會」、「外
    面說花二百多萬元，花二百多萬元」、「你（顏基典）自己瞭解，有正無正（台
    語），你（顏基典）自己心理瞭解」等語，業經本院勘驗屬實，並有勘驗筆錄附
    本院九十一年一月十八日訊問筆錄可稽，觀諸被告乙○○上開所述，並未敘及「
    自訴人甲○○有行賄顏基典法官之犯行」。且自訴人以另案告發案外人林文英涉
    犯偽證犯行，經台南高等法院台南分院法官顏基典判處有期徒刑八月，嗣自訴人
    又告發案外人林文英涉犯偽造文書犯行，經台灣高等法院台南分院法官楊明章、
    顏基典、徐宏志以八十八年度上更一字第一五八號（即系爭案件）審理在案，亦
    據自訴人於自訴狀中自述及本院審理中自承甚明，而由被告乙○○之上開言論，
    一般人尚無從知悉或可得推知另案案外人林文英偽證案件，究係指何人行賄顏基
    典法官。從而，被告乙○○於系爭案件九十年四月三日庭訊時所為之上開言論，
    既不足以令一般人得知或可得推知係指自訴人行賄法官，尚難認定被告乙○○有
    散布於眾之意圖或毀損自訴人名譽之故意，自無從成立誹謗罪。此外，復查無其
    他積極事證足資證明被告乙○○有何自訴人甲○○所指述之犯行，不能證明被告
    乙○○犯罪，自應依法為無罪之諭知。
貳、反訴部分：
一、反訴意旨略以：反訴人乙○○於系爭案件九十年四月三日庭訊時，並未誹謗反訴
    被告甲○○，詎反訴被告甲○○竟於今指稱反訴人乙○○捏造不實，提起本件訴
    訟，所為涉有誣告罪嫌等語。
二、反訴人乙○○認反訴被告甲○○涉有誣告罪嫌，無非係以系爭案件庭訊時並未誹
    謗反訴被告甲○○為其論據。惟訊據反訴被告甲○○堅決否認有何誣告之犯行，
    辯稱：反訴人乙○○確有於系爭案件九十年四月三日庭訊時指稱顏基典法官收賄
    ，而另案案外人林文英涉犯偽證案件，伊係告發人，反訴人乙○○既稱被顏基典
    法官收賄，即可推知係指稱伊行賄顏基典法官等語。經查：反訴人乙○○確於系
    爭案件九十年四月三日庭訊時指稱：「有正無正（台語），你（顏基典）心理應
    該瞭解，你要給我們壹個機會」、「外面說花二百多萬元，花二百多萬元」、「
    你（顏基典）自己瞭解，有正無正（台語），你（顏基典）自己心理瞭解」等語
    ，已如前述，反訴被告主觀上認為伊係另案之告發人，反訴人所指行賄法官之人
    即係指伊，亦合常情，是反訴被告甲○○基此提起本件妨害名譽自訴，自難謂有
    何捏造事實而故為誣告之情，此外，復查無其他積極證據足以證明反訴被告甲○
    ○確有誣告犯行，不能證明其犯罪，揆諸前開法條及判例之意旨，應為反訴被告
    甲○○無罪之判決。
據上論斷，應依刑事訴訟法第三百四十三條、第三百三十九條、第三百零一條第一項
，判決如主文。
中      華      民      國    九十一    年      八      月      五      日
                                  臺灣台南地方法院刑事第二庭
                                      法  官  鄭  燕  璘
右正本證明與原本無異。
如不服本判決，應於判決送達後十日內，向本院提出上訴狀。
                                      書記官  田  富  蓉
中      華      民      國    九十一    年      八      月      十二    日
